臺灣士林地方法院刑事判決　　　　　　　95年度易字第1092號
公　訴　人　臺灣士林地方法院檢察署檢察官
被　　　告　丙○○
　　　　　　甲○○
上　一　人
選任辯護人　蘇衍維律師
上列被告因詐欺等案件，經檢察官提起公訴（95年度偵字第6475
號），本院判決如下：
    主  文
丙○○犯竊盜罪，處有期徒刑陸月，如易科罰金以銀元佰元即
新台幣玖佰元折算壹日，緩刑年。
甲○○故買贓物，處有期徒刑肆月，如易科罰金以銀元佰元即
新台幣玖佰元折算壹日。
    事  實
一丙○○意圖為自己不法之所有，於民國95年4 月8 日下午3 時
  30分，駕駛其父向友人所借車號TG-3497 自用小客車，至乙○○○所經營，設於臺北市北投區○○○路○ 段116 號之「欣琦
  珠寶銀樓」，向乙○○○佯稱欲購買金飾，期間因TG-3497 號
  自用小客車停放位置妨害交通而外出挪車，於同日下午4 時許
  ，再進入「欣琦珠寶銀樓」內，並要求試戴重15.58 錢之金項
  鍊1 條及重2.28錢之金戒指1 枚【市價共新臺幣（下同）45,
  119 元】，乙○○○遂交其試戴，丙○○戴上前開金飾後，竟
  趁乙○○○轉身未注意之際，將上開金飾攜離「欣琦珠寶銀樓
  」，並駕駛TG-3497 號自用小客車揚長而去，而竊取前開金飾
  。丙○○旋於同日下午6 、7 時，前往址設臺北市○○區○○
  街29號1 樓之「五福金銀珠寶有限公司」（下稱「五福銀樓」
  ），向該銀樓之負責人甲○○兜售前開竊盜取得之金飾，甲○○明知丙○○販售之上述金項鍊、金戒指可疑係來路不明之贓
  物，竟以縱係贓物亦願購買之不確定故意，以32,470元向丙○○購買其竊得之前開金項鍊1 條及金戒指1 枚。嗣經警依乙○○○之子黃振瑋抄得丙○○駕駛之自小客車車號，而循線查獲
  丙○○，並經由丙○○之供述，循線查獲甲○○，而悉上情，
  並扣得上開金飾。
二案經臺北市政府警察局北投分局報告臺灣士林地方法院檢察署
  檢察官偵查起訴。
    理  由
壹、認定被告有罪之理由
一被告丙○○部分：
  上揭犯罪事實，業據被告丙○○迭於警詢、偵查及本院調查、
  審理時自白不諱，核與證人即被害人乙○○○、黃振瑋於警詢
  及檢察官訊問時結證所述相符（查證人乙○○○、黃振瑋於警
  詢所為之證詞，固屬被告以外之人於審判外之陳述，惟檢察官
  、被告均未對證據能力聲明異議，本院審酌有關之警詢筆錄內
  容，認製作情形應無不當，依刑事訴訟法第159 條之5 第2 項
  規定，認具證據能力），並有贓物採證照片、臺北市政府警察
  局物品發還領據在卷可參，堪認被告丙○○之自白與事實相符
  ，足以採信，其犯行堪可認定。
二被告甲○○部分：
  訊據被告甲○○，固坦承於前開時地，向被告丙○○以32,470
  元購買前揭金飾，且未在「黃金、金飾珠寶來源登記書」登載
  等情不諱，惟矢口否認對上開金飾有贓物之認知，辯稱：因丙○○未帶身分證明文件，始未在「黃金、金飾珠寶來源登記書
  」上登載，且丙○○看起來像上班族，應有資力擁有上開金飾
  ，而其向丙○○收購之價格，亦係依臺北市金銀珠寶商業同業
  公會之公定價格購買云云。惟查：
  (一)被告甲○○向丙○○購得之上開金項鍊、金飾係丙○○自乙○○○經營之「欣琦珠寶銀樓」竊得之物等情，已如前述，
    並有臺北市政府警察局北投分局搜索扣押筆錄在卷可參，是
    被告甲○○購買者為贓物，應堪認定。
  (二)查上開金飾市價達45,119元，被告甲○○以32,470元向丙○○購買等情，分據證人乙○○○、丙○○（共同被告以證人
    身分詰問）分於偵查及本院審理時結證陳述在卷，堪可認定
    。再參以銀樓收購金飾，目的乃在轉賣營利，其收購之價錢
    均較該金飾所值之價錢為低，故一般到銀樓典當或出售之金
    飾，大多為舊品，鮮少為新品等情，及被告甲○○自承：從
    事銀樓業務達20年，金飾行業則長達40年等語（參本院95年
    9 月27日準備程序筆錄第3 頁），顯見被告從事金飾業甚久
    ，是對金飾之新舊、有無耗損、市價，及一般到銀樓典當或
    出售之金飾，大多為舊品，鮮少為新品等情，當知之甚明。
    是其對丙○○所出售者為嶄新、無耗損、市價約45,119 元
    之金飾，斷無不知之理。丙○○欲出售者，既為嶄新、無耗
    損、市價約45,119元之金飾，惟其卻願以32,470元之價格出
    售予被告甲○○，此顯不合常理，被告甲○○對該金飾之來
    源，應會起疑。
  (三)次查依前飾金及工業用黃金供應買賣管理辦法規定，內銷金
    飾製造業者收購民間舊有金飾或予以出售，應憑身分證逐筆
    記載重量、成色、價格收買之或委託者姓名以資參考，上述
    管理辦法係依國家總動員法規定，然國家總動員法已明令廢
    止，上述管理辦法自喪失其效力，但臺北市金銀珠寶商同業
    公會為顧及業者誤買贓物及治安機關之查考需要，故建議業
    者購買舊金飾時逐筆登記相關資料為宜等情，有臺北市金銀
    珠寶商同業公會95年10月26日95北市金商源字第213 號函在
    卷可佐，另據證人乙○○○於偵查中結證稱：若有不認識之
    人拿金飾來賣，伊會要求看證件並登記，萬一有問題，可有
    保障等語（參第6475號偵卷第55頁），足見一般銀樓業者，
    於不認識之人出售金飾時，多會向出賣者索取證件並加以登
    記，以防患未然。而被告甲○○於經營之五福銀樓，亦備有
    臺北市金銀珠寶商同業公會印製之「黃金、金飾珠寶來源登
    記書」，並於收購飾金時，登記出售人之相關資料，此有五
    福銀樓之「黃金、金飾珠寶來源登記書」一份在卷可參（見
    上開偵卷第34～37頁），顯見被告甲○○通常於買受金飾時
    ，亦有查看證件並登記之舉，惟其本件卻未登記，被告甲○○本次交易顯與其通常之交易型態相佐，若非被告甲○○對
    丙○○所賣金飾之來源有疑，何以未依其一般之慣例加以登
    記？
  (四)再者，於丙○○持上開金飾至「五福銀樓」出售時，被告甲○○未向其索身分證及金飾之保單，亦未請丙○○留下聯絡
    資料，且丙○○亦未與被告甲○○就金飾出售之價錢議價，
    但憑被告甲○○之意，以32,470出售予被告甲○○等情，業
    據證人即共同被告丙○○於本院審理時結證述明在卷（見本
    院96年1 月9 日審判筆錄第3 ～6 頁）。查丙○○與被告甲○○並無怨隙，當無故為不實陳述之理，是丙○○上述證詞
    應屬可信。由丙○○之證詞，足悉甲○○於買受丙○○金飾
    時，未向其索身分資料及金飾之保單，且丙○○未與被告甲○○議價，任憑被告甲○○所出之價錢出售金飾甚明。如前
    述，被告甲○○明知丙○○出售之金飾為嶄新、無耗損，市
    價約45,119元，丙○○卻願以32,740元出售，且對被告甲○○所出之買價無何異詞，凡此種種均悖於常情，依此益堪認
    被告甲○○對丙○○出售之金飾，有可疑為贓物之認知，應
    甚明確。
  (五)雖證人乙○○○於偵查中證稱：金飾轉賣時會扣耗損等語，
    而依95年4 月8 日臺北市地區銀樓業飾金之參考牌價，買入
    金飾每錢為2,140 元等情，亦有前開臺北市金銀珠寶商同業
    公會函在卷可佐。查丙○○出售予被告甲○○之金項鍊重
    15.58 錢，金戒指重2.28錢，合計17.86 錢，依前函所述之
    參考牌價，金飾業者買入之價金應為38,220元【計算方式：
    2140×（15.58 ＋2.28）＝38220 】，該價錢遠高於被告甲○○承買之32,480元。被告雖辯稱：依公會之公定價格計價
    後，還要再依焊接點之多寡折扣，本件收購時有再扣5,735
    元云云，然一般扣耗損，應係收購舊金飾時，惟如前述，本
    件金飾為新品，應無扣耗損之理，被告辯稱：買受本件金飾
    之價錢符合一般銀樓業者之常規云云，尚難採信。另縱被告
    甲○○收購本件金飾之價錢未低於一般銀樓收購之價錢，然
    故買贓物罪是否成立，端在行為人對贓物有無認知，若知其
    買受者為贓物，縱其買受之價錢未低於市價，甚或高於市價
    ，亦無礙故買贓物罪之成立。是被告前揭所辯縱可採，亦難
    卸其犯行。
  (六)綜據上述，堪認被告甲○○於向丙○○買受前開金飾時，對
    該金飾之來源應有存疑，懷疑其可能為贓物，應可認定。被
    告甲○○辯稱：不知為贓物云云，顯不足採。其犯行應堪認
    定。
三本件事證明確，應依法論科。
貳、論罪科刑：
一核被告丙○○所為，係犯刑法第320 條第1 項之竊盜罪。再按
  刑法上之詐欺罪與竊盜罪，雖同係意圖為自己或第三人不法之
  所有而取得他人之財物，但詐欺罪以施行詐術使人將物交付為
  其成立要件，而竊盜罪則無使人交付財物之必要，所謂交付，
  係指對於財物之處分而言，故詐欺罪之行為人，其取得財物，
  必須由於被詐欺人對於該財物之處分而來，否則被詐欺人提交
  財物，雖係由於行為人施用詐術之所致，但其提交既非處分之
  行為，則行為人因其對於該財物之支配力一時弛緩，乘機取得
  ，即與詐欺罪應具之條件不符，自應論以竊盜罪，最高法院33
  年上字第1134號判例揭有明文。本件被告丙○○雖向乙○○○
  詐稱欲購買金飾，乙○○○始交付上開金項鍊及金戒指予被告
  丙○○試戴，但乙○○○交付上開金飾並非處分行為，被告丙○○於試戴上揭金飾後，趁乙○○○對該金飾支配力一時弛緩
  ，而以和平之方法將金飾竊走，自構成竊盜罪（臺灣高等法院
  暨所屬法院57年度法律座談會刑事類第13號亦同此見解），公
  訴人認被告丙○○構成刑法第339 條第1 項之詐欺取財罪，尚
  有未洽，惟其基本事實既屬同一，本院乃依刑事訴訟法第95條
  第1 款告知被告其犯行所可能適用之法條，使其得行使訴訟上
  防禦權，自應依刑事訴訟法第300 條規定變更起訴法條。
二被告甲○○所為，則係犯刑法第349條第2項之故買贓物罪。
三按被告行為後，刑法於94年2 月2 日修正公布，95年7 月1日
  施行，而刑法施行法亦於95年6 月14日增訂第1 條之1 。修正
  後刑法第2 條第1 項規定：「行為後法律有變更者，適用行為
  時之法律。但行為後之法律有利於行為人者，適用最有利於行
  為人之法律。」，係規範行為後法律變更所生新舊法律比較適
  用之準據法，於新法施行後，應適用修正後刑法第2 條第1 項
  之規定，為「從舊從輕」之比較（此條項規定，僅係新、舊法
  之比較適用之宣示性指導原則，並非實體刑罰法律，自不生行
  為後法律變更之比較適用問題）。且比較時應就罪刑有關之共
  犯、未遂犯、想像競合犯、牽連犯、連續犯、結合犯，以及累
  犯加重、自首減輕暨其他法定加減原因（如身分加減）與加減
  例等一切情形，綜其全部罪刑之結果而為比較（最高法院95年
  第8 次刑事庭會議決議參照）。查被告行為時，刑法分則編各
  罪所定罰金刑之貨幣單位原為銀元，修正前刑法第33條第5 款
  規定：「罰金：1 元（銀元）以上。」，而依罰金罰鍰提高標
  準條例規定，就72年6 月26日前修正之刑法部分條文罰金數額
  提高2 至10倍，其後修正者則不提高倍數，並依現行法規所定
  貨幣單位折算新臺幣條例規定，以銀元1 元折算新臺幣3 元；
  修正後刑法第33條第5 款規定：「罰金：新臺幣1,000 元以上
  ，以百元計算之。」，刑法第33條第5 款所定罰金貨幣單位經
  修正為新臺幣後，刑法分則各罪所定罰金刑之貨幣單位亦應配
  合修正為新臺幣，為使刑法分則編各罪所定罰金之最高數額與
  刑法修正前趨於一致，乃增訂刑法施行法第1 條之1 ：「中華
  民國94年1 月7 日刑法修正施行後，刑法分則編所定罰金之貨
  幣單位為新臺幣。94年1 月7 日刑法修正時，刑法分則編未修
  正之條文定有罰金者，自94年1 月7 日刑法修正施行後，就其
  所定數額提高為30倍。但72年6 月26日至94年1 月7 日新增或
  修正之條文，就其所定數額提高為3 倍。」；從而，刑法分則
  編各罪所定罰金刑之最高數額，於上開規定修正後並無不同，
  惟修正後刑法第33條第5 款所定罰金刑最低數額，較之修正前
  提高，修正前刑法第33條第5 款規定為有利於被告。
四爰分別審酌被告丙○○、甲○○前均無前科，素行良好（此有
  臺灣高等法院被告前案紀錄表2 份在卷可參），及其等犯罪之
  動機、手段、所得之不法利益，及犯罪後之態度等一切情狀，
  分別量處如主文所示之刑。又修正前刑法第41條第1 項前段規
  定：「犯最重本刑為5 年以下有期徒刑以下之刑之罪，而受6
  個月以下有期徒刑或拘役之宣告，因身體、教育、職業、家庭
  之關係或其他正當事由，執行顯有困難者，得以1 元以上3 元
  以下折算1 日，易科罰金。」，而被告行為時之易科罰金折算
  標準，依95年7 月1 日修正條文施行前罰金罰鍰提高標準條例
  第2 條前段之規定（該條業經總統於95年5 月17日公布刪除，
  並自95年7 月1 日失效），就其原定數額提高為100 倍折算1
  日，則被告行為時之易科罰金折算標準，應以銀元100 元至
  300 元折算1 日，經折算為新臺幣後，係以新臺幣300 元至
  900 元折算為1 日；惟修正後之刑法第41條第1 項前段則規定
  ：「犯最重本刑為5 年以下有期徒刑以下之刑之罪，而受6 個
  月以下有期徒刑或拘役之宣告者，得以新臺幣1,000 元、2,00
  0 元或3,000 元折算1 日，易科罰金。」，比較修正前後之易
  科罰金折算標準，依刑法第2 條第1 項前段之規定，應適用修
  正前刑法第41條第1 項前段及修正前罰金罰鍰提高標準條例第
  2 條前段之規定，就被告二人定其易科罰金之折算標準。末查
  被告丙○○前未曾因故意犯罪受有期徒刑以上刑之宣告，有臺
  灣高等法院被告前案紀錄表1 份在卷可參，本院參酌被告丙○○於犯後坦承犯行，態度良好，甚有悔意，認其經此科刑之教
  訓，應能知所惕勵，當無再犯之虞，因認對其所宣告之刑，以
  暫不執行為適當，爰併諭知緩刑3 年，以啟自新。又刑法第74
  條有關緩刑宣告之規定，雖於94年2 月2 日總統令修正公布，
  並於95年7 月1 日施行，然因緩刑之條件並非針對行為而設，
  而係著重「裁判時」是否合於緩刑之要件，自應直接適用修正
  後刑法第74條之規定（最高法院95年第8 次刑事庭會議決議參
  照），而無需與其他與罪刑有關之修正條文綜合比較，併此敘
  明。
據上論斷，應依刑事訴訟法第299 條第1 項前段、第300 條，刑
法第2 條第1 項前段、第320 條第1 項、第349 條第2 項、第74
條第1 項第1 款，修正前刑法41條第1 項前段，刑法施行法第1
條之1 ，修正前罰金罰鍰提高標準條例第2 條，現行法規所定貨
幣單位折算新臺幣條例第2 條，判決如主文。
本案經檢察官林宏松到庭執行職務。
中　　華　　民　　國　　96　　年　　1 　　月　　23　　日
                  刑事第四庭審判長法  官  杜惠錦
                                  法  官  朱瑞娟
                                  法  官  江翠萍
以上正本證明與原本無異。
如不服本判決，應於判決送達後10日內，向本院提出上訴狀。
                                  書記官  陳慧玲
中　　華　　民　　國　　96　　年　　1 　　月　　24　　日
附錄本案論罪科刑法條:
中華民國刑法第320條
意圖為自己或第三人不法之所有，而竊取他人之動產者，為竊盜
罪，處5 年以下有期徒刑、拘役或5 百元以下罰金。
意圖為自己或第三人不法之利益，而竊佔他人之不動產者，依前
項之規定處斷。
前二項之未遂犯罰之。
中華民國刑法第349條
收受贓物者，處 3 年以下有期徒刑、拘役或 5 百元以下罰金。
搬運、寄藏、故買贓物或為牙保者，處5 年以下有期徒刑、拘役
或科或併科1 千元以下罰金。
因贓物變得之財物，以贓物論。
